臺灣臺北地方法院刑事裁定　　　　　　　　　　　　　九十一年度自字第七二三號
　　自　訴　人　乙○○
　　被　　　告　甲○○
右列被告因詐欺案件，經自訴人提起自訴，本院裁定如左：
    主  文
自訴駁回。
    理  由
一、按法院或受命法官於自訴案件第一次審判期日前訊問及調查結果，如認為案件有
    刑事訴訟法第二百五十二條至第二百五十四條之情形者，得以裁定駁回其自訴，
    同法第三百二十六條第三項定有明文。
二、本件自訴意旨略以：自訴人乙○○於民國九十年五月五日，以新台幣（下同）六
    千五百元標得由被告甲○○擔任會首之互助會，所得會款共計為四十二萬五千五
    百元，被告甲○○竟意圖為自己不法之所有，佯以其他會員急需用錢為由，央請
    自訴人乙○○先標半會，並請其先簽發全部死會應負會款之支票，經自訴人乙○
    ○取得半會之得標款二十一萬二千七百五十元，並開立死會會款三萬元之支票十
    三張予被告甲○○，嗣自訴人乙○○多次欲標另半會，被告甲○○均藉詞推託。
    因認被告甲○○涉有刑法第三百三十九條第一項之詐欺取財罪嫌。
三、按犯罪事實應依證據認定之，無證據不得推定其犯罪事實。又不能證明被告犯罪
    者，應諭知無罪之判決，刑事訴訟法第一百五十四條、第三百零一條第一項分別
    定有明文。又被害人所述被害情形如無瑕疵可指，而就其他方面調查又與事實相
    符，其供述始足據為判決之基礎；且自訴人之指訴，係以使被告受刑事訴追為目
    的，是其陳述是否與事實相符，仍應調查其他證據以資審認（最高法院三十二年
    上字第六五七號、五十二年台上字第一三００號判例參照）。又事實之認定，應
    憑證據，如未能發現相當證據，或證據不足以證明，自不能以推測或擬制之方法
    ，為裁判基礎；又認定犯罪事實所憑之證據，雖不以直接證據為限，間接證據亦
    包括在內；然而無論直接或間接證據，其為訴訟上之證明，須於通常一般之人均
    不致有所懷疑，而得確信其為真實之程度者，始得據為有罪之認定，倘其證明尚
    未達到此一程度，而有合理之懷疑存在時，事實審法院復已就其心證上理由予以
    闡述，敘明其如何無從為有罪之確信，因而為無罪之判決，尚不得任意指為違法
    ，最高法院四十年台上字第八六號及七十六年台上字第四九八六號分別著有判例
    可資參照。次按刑法第三百三十九條第一項詐欺罪之成立，以意圖為自己或第三
    人不法所有，以詐術使人將本人或第三人之物交付為要件。所謂以詐術使人交付
    ，必須被詐欺人因其詐術而陷於錯誤，若其所用方法，不能認為詐術，亦不致使
    人陷於錯誤，即不構成該罪，最高法院四十六年臺上字第二六０號亦著有判例足
    資參照。至於債務人於債之關係成立後，如有未依債之本旨履行民事債務之情形
    ，在一般社會經驗上可能之原因甚多，縱令是出於惡意不為履行，苟無足以證明
    其在債之關係發生時，自始即具有不法所有意圖之積極證據，亦僅能令負民事債
    務不履行之責任，依刑事訴訟法第一百五十四條之規定，尚不得據此債信違反之
    客觀事態，而推定債務人原有詐欺取財或詐欺得利之犯意。
四、本件自訴人乙○○認被告甲○○涉有刑法第三百三十九條第一項之詐欺罪嫌，無
    非係以被告甲○○佯以他人急需用款之事使其陷於錯誤同意先標半會而交付死會
    會款之支票十三張為其主要論據。訊據被告甲○○固不否認有給付自訴人乙○○
    二十一萬二千七百五十元之會款，並收受自訴人乙○○所開立之上開支票等事實
    ，然堅決否認有何自訴意旨所稱之詐欺犯行，辯稱：自訴人乙○○之半會會款因
    其與王園約定一人一半而由王園取得等語。
五、經查：自訴人乙○○於九十年五月五日以六千五百元標得由被告甲○○擔任會首
    之互助會，而由被告甲○○將半會之得標款二十一萬二千七百五十元，匯入自訴
    人乙○○之帳戶，其餘款項則匯入證人王園之帳戶，並由自訴人乙○○預先開立
    死會會款三萬元之支票十三張予被告甲○○等事實，業經被告甲○○供明在卷，
    且為自訴人乙○○所不否認，復經證人王園於本院九十一年十一月十四日調查中
    證述無訛，並有自訴人乙○○所提供之互助會會單及存摺明細影本各一份、被告
    甲○○所提出之華南商業銀行匯款回條聯影本一紙附卷可稽；參諸證人王園於本
    院九十一年十一月十四日調查中證稱：「（問：參加被告的會，她的會是如何進
    行？）得標後，必須把將來死會會款先一次把票開出來。」等語，足見自訴人乙
    ○○所為預先開立死會會款支票之行為，核與該合會之交易習慣相符，尚難認被
    告甲○○於自訴人乙○○開立上開支票之際有何施用詐術之情事。次查，證人王
    園於本院九十一年十一月十四日調查中亦證稱：「（問：有無參加被告所起的會
    ？）有，這會我沒有得標，我沒有委託張小姐與自訴人所講說的借一個會，但我
    是跟自訴人合標一個會，是用自訴人的名字標的，那次我拿到半會的會款二十一
    萬元多一點，張小姐有把這錢給我，自訴人知道我跟他合標的事情，我之前就有
    跟他合標過一個五萬元的會。」等語，足見被告甲○○上開所辯，應非虛言，是
    自難僅以證人王園事後未依約給付會款即認被告甲○○確有虛構他人急需用錢之
    情事；徵諸自訴人乙○○於本院九十一年十月十七日調查中陳稱：「我跟王園只
    是朋友，第一次的五萬的會，我的確是和王園約好一人一半，沒有問題，第二次
    三萬元的會是被告跟我說王園有急用，叫我先給他半會，然後我有同意，下一次
    再標給我，結果等到現在都沒有拿到錢。」等語，復於本院九十一年十一月十四
    日調查中陳稱：「我是跟會首的問題，會首跟王園的問題跟我一點關係都沒有，
    我有同意半會給王園，但被告答應我下一會給我，我事先標到會，會首打電話給
    我說王園需要用錢，王園有跟我說他需要用錢，叫我先給他半會。」等語，足見
    自訴人乙○○同意給付上開會款予證人王園，顯為評估受償風險後所為之決定，
    自難認其於給付前開款項之際有何陷於錯誤之情事。綜上所述，被告甲○○於自
    訴人乙○○給付前開會款及簽立上開支票之際，既無施用詐術之行為，自難僅以
    自訴人乙○○之上開指訴，遽令被告甲○○負詐欺之罪責，是其所涉上開詐欺犯
    行，尚屬無從證明。此外，復查無其他積極證據足資證明被告甲○○有何詐欺之
    犯行，其犯罪嫌疑尚屬不足，而有刑事訴訟法第二百五十二條第十款之情形，依
    照首開說明，本件自訴應予駁回。
據上論結，應依刑事訴訟法第三百二十六條第三項、第二百五十二條第十款，裁定如
主文。
中      華      民      國    九十一    年     十一     月    二十一    日
                                      臺灣臺北地方法院刑事第九庭
                                          法  官    黃雅君
右正本證明與原本無異。
如不服本裁定，應於裁定送達後五日內向本院提出抗告狀。
                                          書記官    梁淑時
中      華      民      國    九十一    年     十一     月    二十二    日
